臺灣高等法院民事裁定
111年度抗字第467號
抗  告  人  弘暐建設股份有限公司

法定代理人  黃建銘  


上列抗告人因與相對人黃益正間訴訟救助事件，對於中華民國11
1年2月15日臺灣士林地方法院110年度救字第110號所為裁定提起
抗告，本院裁定如下：
    主  文
抗告駁回。
抗告訴訟費用由抗告人負擔。
    理  由
一、按當事人無資力支出訴訟費用者，法院應依聲請，以裁定准
    予訴訟救助，但顯無勝訴之望者，不在此限；民事訴訟法第
    107條第1項定有明文。又當事人因無資力支出訴訟費用而聲
    請訴訟救助者，關於無資力支出訴訟費用之事由，應提出可
    使法院信其主張為真實並能即時調查之證據，以釋明之，此
    觀民事訴訟法第109條第2項及第284條之規定自明。所謂無
    資力支出訴訟費用，係指窘於生活，且缺乏經濟信用，並無
    籌措款項以支出訴訟費用之信用技能者而言（最高法院29年
    抗字第179號、43年台抗字第152號民事裁判先例意旨同此見
    解）。又法院調查聲請人是否無資力支出訴訟費用，專就聲
    請人提出之證據為之，如聲請人未提出證據，或依其提出之
    證據，未能信其無資力支出訴訟費用之主張為真實，即應將
    其聲請駁回，並無派員調查之必要，亦無依職權調查或定期
    命補正之必要（最高法院26年滬抗字第34號民事裁判先例意
    旨、88年度台抗字第161號民事裁判意旨同此見解）。
二、本件抗告人聲請及抗告意旨略以：伊於民國（下同）109年
    結算股東權益為負新臺幣（下同）2億0,426萬8,292元，負
    債總額更高達7億2,841萬3,710元，顯有資不抵債之情形，
    原裁定對伊之負債隻字未提，僅參酌資產總額高於扣押金額
    即認定伊非無恆產而缺乏經濟信用，顯然並未對伊負債情況
    為整體考量，有應審酌之事實未予審酌之違誤。另伊資產結
    構除少量現金及存款外，剩餘多為應收款、預付款、暫付款
    等流動性差之資產，其中除遭債權人向法院聲請強制執行，
    經法院以執行命令禁止伊收取之金額，合計1億3,146萬2,91
    6元及利息外，尚有因相對人擔任伊負責人時淘空公司，致
    伊須提起訴訟以收回債權，否則並無實際上可以動用之資產
    。再者，伊已釋明公司資產已無法維持正常營運，且108、1
    09年度均無營業收入，目前處於停業狀態，資產狀況並不健
    全，足認伊無法透過營運或籌資活動取得資產，已不具籌措
    訴訟費用之能力及信用。原裁定僅以伊暫停營業原因不明為
    理由，認定伊釋明不足，顯有違誤，爰提起本件抗告，請求
    廢棄原裁定等語。
三、經查：抗告人主張伊公司目前負債高於資產，且連續2年因
    停止營運無任何收入，且有存款、應收款、暫付款等債權遭
    法院以執行命令押，已無資力支付本件訴訟之訴訟費用等情
　　，固據其提出108年度、109年度之資產負債表、損益及稅額
    計算表、各地方法院執行命令、經濟部商工登記公示資料查
    詢服務等為證（見原審卷第13頁至第85頁，本院卷第19頁至
    第91頁）。惟觀抗告人提出之109年資產負債表（見本院卷
    第21頁），載明其尚有現金3萬6,746元、銀行存款313萬8,3
　　80元、應收帳款4,819萬5,000元、其他應帳款2億0,611萬5,
　　400元、其他流動資產2億4,919萬7,327元等流動資產，合計
    5億1,521萬3,440元，另有非流動資產893萬1,978元，扣除
    原裁定計算之各執行法院所扣押金額及執行費共計1億3,146
    萬8,916元（見原裁定第2頁至第3頁），其資產總額仍高於
    扣押金額，難認其已缺乏經濟信用，致有無資力支出訴訟費
    用之情形。另抗告人稱原裁定未審酌伊帳面上雖有資產但營
    運實際虧損之情形，惟伊自108年起為停業狀態，資產遭到
    執行法院扣押無法收取新資產，亦不能自由處分，已屬無資
    力之狀態甚明云云。然營運有虧損之情事，應屬事業經營之
    盈虧現象，與缺乏籌措資金之經濟信用，致無力支出訴訟費
    用，尚屬有間。況社會上公司暫停營業之原因本屬多端，抗
    告人自108年起為停業狀態，尚不足以釋明抗告人已陷於財
    務窘境，並缺乏經濟上信用之無資力情事。又抗告人於本院
    復未提出其他證據以供調查，釋明其因缺乏經濟信用，已無
    籌措款項以支付前開訴訟費用之資力，則抗告人前揭抗告意
    旨，難認有據。從而，原裁定駁回抗告人訴訟救助之聲請，
    於法並無不合。抗告意旨指摘原裁定不當，求予廢棄，為無
    理由，應予駁回。
三、據上論結，本件抗告為無理由，爰裁定如主文。
中　　華　　民　　國　　111 　年　　4 　　月　　15　　日
                  民事第十庭    
                        審判長法  官   黃嘉烈
                              法  官   張文毓
                              法  官   高明德
正本係照原本作成。
本裁定除以適用法規顯有錯誤為理由外，不得再抗告。如提起再
抗告，應於收受送達後10日內委任律師為代理人向本院提出再抗
告狀。並繳納再抗告費新臺幣１千元。
中　　華　　民　　國　　111 　年　　4 　　月　　15　　日

                              書記官   郭彥琪